【裁判字號】    98,撤緩,34
【裁判日期】    980930
【裁判案由】    撤銷緩刑
【裁判全文】
臺灣基隆地方法院刑事裁定              98年度撤緩字第34號
聲  請  人  臺灣基隆地方法院檢察署檢察官
受  刑  人
即  被  告  甲○○
上列聲請人因受刑人即被告偽造文書案件，聲請撤銷緩刑之宣告
（98年度執聲字第752 號），本院裁定如下：
    主  文
聲請駁回。
    理  由
一、聲請意旨略稱：受刑人即被告甲○○前因偽造文書案件，經
    臺灣士林地方法院於民國97年4 月14日，以95年度訴字第10
    65號判決應執行有期徒刑十月、緩刑五年，並應給付上揚科
    技股份有限公司新臺幣（下同）1,800,000 元，其給付方式
    為自民國97年5 月10日起按月於每月10日給付20,000元，至
    清償完畢為止；應給付訊誠光電股份有限公司6,000,000 元
    ，其給付方式為自97年5 月10日起按月於每月10日給付20,0
    00元，自民國99年5 月10日起改按月於每月10日給付40,000
    元，至清償完畢為止。嗣復由臺灣高等法院於97年11月17日
    ，以97年度上訴字第2463號判決駁回上訴，並於97年12月23
    日確定在案。惟受刑人自97年10月31日起，即未按諸旨揭緩
    刑條件對被害人訊誠光電股份有限公司續為給付，迄仍積欠
    被害人訊誠光電股份有限公司110,000 元，且其延欠給付期
    間亦已超過六個月。核受刑人之所為，自係合於刑法第75條
    之1 第1 項第4 款所定得撤銷緩刑宣告之原因，爰依刑事訴
    訟法第476 條規定，聲請撤銷其緩刑宣告等語。
二、按緩刑之宣告應撤銷者，由受刑人所在地或其最後住所地之
    地方法院檢察官聲請該法院裁定之。刑事訴訟法第476 條定
    有明文。第按緩刑制度設計之本旨，除可避免執行短期自由
    刑之流弊外，主要目的係在獎勵惡性較輕者使其遷善，而經
    宣告緩刑後，若有具體事證足認受宣告者並不因此有改過遷
    善之意，即不宜給予緩刑之寬典，乃另有撤銷緩刑宣告制度
    。又受緩刑之宣告而違反刑法第74條第2 項第1 款至第8 款
    所定負擔情節重大者，足認原宣告之緩刑難收其預期效果，
    而有執行刑罰之必要者，得撤銷其宣告，刑法第75條之1 第
    1 項第4 款固有明文規定。惟考其立法意旨略以：修正條文
    第74條第2 項增列法院於緩刑期間內，得命犯罪行為人於緩
    刑期內應遵守之事項（例如向被害人支付相當數額、向公庫
    支付一定之金額、接受精神、心理輔導、提供義務勞務或其
    他為預防再犯之事項），明定違反該條所定事項情節重大者
    ，得撤銷其緩刑宣告，以期週延，且本條採用裁量撤銷主義
    ，賦與法院撤銷與否之權限，實質要件即以「足認原宣告之
    緩刑難收其預期效果，而有執行刑罰之必要」，供作審認之
    標準。至於所謂「情節重大」，係指：受判決人顯有履行負
    擔之可能，而隱匿或處分其財產、故意不履行、無正當事由
    拒絕履行或顯有逃匿之虞等情事而言。準此，上揭「得」撤
    銷緩刑之情形，法官應依職權本於合目的性之裁量，妥適審
    酌被告於緩刑期間內違反應遵守事項之情節是否重大，是否
    已難收其預期之效果，而確有執行刑罰之必要，此與刑法第
    75條第1 項所定2 款要件，有一具備，即毋庸再行審酌其他
    情狀，應逕予撤銷緩刑之情形不同。
三、經查，受刑人前因偽造文書案件，經臺灣士林地方法院於97
    年4 月14日，以95年度訴字第1065號判決應執行有期徒刑十
    月、緩刑五年，並應給付上揚科技股份有限公司1,800,000
    元，其給付方式為自97年5 月10日起按月於每月10日給付20
    ,000元，至清償完畢為止；應給付訊誠光電股份有限公司6,
    000,000 元，其給付方式為自97年5 月10日起按月於每月10
    日給付20,000元，自99年5 月10日起改按月於每月10日給付
    40,000元，至清償完畢為止。嗣復由臺灣高等法院於97年11
    月17日，以97年度上訴字第2463號判決駁回上訴，並於97年
    12月23日確定在案。此悉經本院職權核閱前開刑事判決無誤
    ，並有臺灣高等法院被告前案紀錄表在卷可考。乃受刑人自
    97年10月31日起，即未按諸旨揭判決宣告之緩刑條件而為給
    付等情節，固亦據被害人訊誠光電股份有限公司以書狀陳明
    在卷，並經本院傳喚受刑人到院確認無誤（參見本院98年9
    月21日訊問筆錄）。惟細繹受刑人到庭敘稱：「（問：為何
    後續沒有履行給付告訴人條件？）我當初確實有還款的誠意
    ，才會與告訴人達成和解，但當時我在哥哥的公司上班，大
    約1 年多前，哥哥的公司倒閉，所以我沒有固定收入才會導
    致我無法繼續履行和解條件，但可否酌予相當的時間，我真
    的有還款的意願。…」等情詞（見本院98年9 月21日訊問筆
    錄第2 頁），核亦足見，受刑人係因失業賦閒、經濟情況惡
    化，方未能按諸旨揭判決宣告之緩刑條件而續為給付。至受
    刑人雖曾一度搬遷而未主動陳報，然觀之受刑人敘稱：「（
    問：之前搬遷時，為何沒有主動與告訴人或檢察官聯絡？）
    這點我承認是我的疏忽，我不知道要主動聯絡。…」等語（
    同上開筆錄第2 頁），對照「受刑人嗣經本院傳喚即行到庭
    說明」暨「受刑人於庭後旋即主動聯繫告訴人而戮力與告訴
    人協商還款事宜」等言行舉止（參見本院98年9 月21日訊問
    筆錄、受刑人陳報之說明書狀及本院與被告、告訴人電話聯
    繫之公務電話紀錄），非特足徵受刑人概無「逃匿而拒不履
    行」之主觀心態，且亦適足以彰顯受刑人敘稱其「無工作」
    、「無財產」而欠缺給付能力之真實無偽。據此推敲，受刑
    人之延欠給付，當非「仍有履行能力猶無故拖欠乃至隱匿財
    產而拒不給付」者可比！按緩刑宣告，得斟酌情形命犯罪行
    為人向被害人支付相當數額之財產或非財產上之損害賠償；
    又受緩刑之宣告，而違反前開規定所定負擔情節重大者，足
    認原宣告之緩刑難收其預期效果，而有執行刑罰之必要者，
    自得撤銷其緩刑宣告，刑法第74條第2 項第3 款、第75條之
    1 第1 項第4 款固有明文規定。惟違反負擔之情節是否確屬
    重大，仍應斟酌緩刑期間命應遵守事項之達成與宣告緩刑之
    目的而為認定，要非受緩刑宣告之人一有違反之情事即應撤
    銷該緩刑之宣告。且受緩刑宣告之人縱有違反負擔而情節重
    大者，亦應審酌其緩刑是否確難收其預期效果，且非執行刑
    罰無法達成矯正之目的。尤以刑法第74條第2 項第3 款，既
    以「命犯罪行為人向被害人支付相當數額之財產或非財產上
    之損害賠償」為緩刑宣告之負擔，則於宣告緩刑前，自應考
    慮犯罪人實際之償還能力，俾免流於形式；又上開命犯罪行
    為人向被害人支付相當數額之財產或非財產上之損害賠償之
    負擔，依刑法第74條第4 項之規定，得為民事強制執行之名
    義，被害人之債權依法得以保障，權衡刑罰之目的在於制裁
    不法，而緩刑之宣告係為給予犯罪行為人自新之機會，受緩
    刑宣告者，其後若有不能履行賠償責任時，亦應究明其無法
    履行之原因是否正當，或僅係推諉拖延時間（如確有支付能
    力，而故不給付），若確係因經濟窘困，或頓失給付能力，
    得否能因受緩刑宣告之人一時無法賠償，即僅以無民事上之
    賠償能力，而無再加害被害人，認應以刑罰制裁取代緩刑宣
    告之效果，自有詳酌之必要。茲就本件聲請情節而論，受刑
    人既係礙於「無工作」、「無財產」致欠缺給付可能，其主
    觀上亦查無「逃匿而拒不履行」之惡劣心態，是本院客觀上
    亦難僅憑聲請人所指事由，即認「前案判決」原宣告之緩刑
    將因後案之宣判而難收預期效果，並有執行刑罰之必要。此
    外，聲請人除首開事由以外，亦不能釋明「原宣告之緩刑難
    收其預期效果，而有執行刑罰必要」之實質要件。綜上，因
    認本件顯然未備刑法第75條之1 第1 項第4 款之實質要件；
    從而，首開聲請，不能准許，應予駁回。
四、依刑事訴訟法第220 條，裁定如主文。
中    華    民    國    98    年    9     月    30    日
                  刑事第四庭法  官  王慧惠
以上正本證明與原本無異。
對於本件裁定如有不服，應於收受送達後5 日內，向本院提出抗
告書狀，敘述抗告之理由，抗告於臺灣高等法院。
中    華    民    國    98    年    9     月    30    日
                            書記官  王一芳


司法院資訊處製作；財團法人民間司法改革基金會備份。
